【裁判字號】    94,選訴,28
【裁判日期】    950227
【裁判案由】    違反公職人員選舉罷免法等
【裁判全文】
臺灣彰化地方法院刑事判決              94年度選訴字第28號
公  訴  人  臺灣彰化地方法院檢察署檢察官
被      告  癸○○
選任辯護人  楊玉珍律師
            張崇哲律師
            林志銘律師
上列被告因違反公職人員選舉罷免法等案件，經檢察官提起公訴
（九十四年度選偵字第二八號、第二九號、第六十號、第六一號
、第六二號），被告於準備程序中對檢察官起訴事實為認罪之答
辯，經本院合議庭裁定依簡式審判程序審理，本院判決如下：
    主      文
癸○○共同連續對於有投票權之人，交付賄賂，而約其投票權為
一定之行使，處有期徒刑壹年貳月，褫奪公權參年，緩刑參年。
賄賂茶具組禮盒貳佰伍拾組均沒收。
    犯罪事實及理由
一、本件犯罪事實與檢察官起訴書之記載相同，茲引用之（如附
    件）。
二、本件證據除被告於本院審理中自白犯罪應予補充外與檢察官
    起訴書記載相同，茲引用之（如上附件）。
三、查被告癸○○犯罪後，公職人員選舉罷免法已於九十四年十
    一月三十日經總統府以華總一義字第○九四○○一九六八八
    一號令修正公布，其中第九十條之一第一項修正為：「對於
    有投票權之人，行求期約或交付賄賂或其他不正利益，而約
    其不行使投票權或為一定之行使者，處三年以上十年以下有
    期徒刑，得併科新臺幣一百萬元以上一千萬元以下罰金。」
    較修正前原條文所定之法定刑度「五年以下有期徒刑，得併
    科新台幣四十萬元以上四百萬元以下罰金」提高，從而比較
    新、舊條文之結果，以修正前之規定有利於行為人，依刑法
    第二條第一項但書之規定，應適用修正前公職人員選舉罷免
    法第九十條之一第一項。是核被告所為，係犯修正前公職人
    員選舉罷免法第九十條之一第一項之對於有投票權人交付賄
    賂罪。又被告於偵查中自白，有其偵訊筆錄在卷可按，依公
    職人員選舉罷免法第九十條之一第五項前段之規定，應減輕
    其刑。另被告犯對於有投票權人交付賄賂罪，依公職人員選
    舉罷免法第九十八條第三項、刑法第三十七條第二項之規定
    ，爰併予宣告褫奪公權三年，均併予敘明。
四、量刑理由：
    爰審酌被告癸○○無視於賄選禁令，所為已敗壞選風，影響
    民主政治之正常運作，惟犯後坦承犯行，態度良好，尚有悔
    過之意等一切情狀，量處如主文所示之刑，以資儆懲。查被
    告前未曾受有期徒刑以上刑之宣告，有臺灣彰化地方法院檢
    察署刑案資料查註紀錄表及臺灣高等法院被告全國前案紀錄
    表各一份在卷可按，其因一時失慮，偶罹刑典，犯後坦承犯
    行，態度良好，經此偵審之教訓，當知所警惕，信無再犯之
    虞，本院因認所宣告之刑以暫不執行為適當，爰依刑法第七
    十四條第一款之規定諭知被告緩刑三年。
五、又按公職人員選舉罷免法第九十條之一第三項沒收條文既將
    「交付」賄賂置於義務沒收之列，亦明示不問屬於犯人與否
    均應沒收之旨，足徵行賄者交付予他人收受之賄賂亦應依該
    條全數予以沒收，始符立法意旨（最高法院九十二年度臺上
    字第四一○六號、九十三年度臺上字第一○二二號刑事判決
    同此結論，可資參照）。縱令收賄之一方另行成立刑法第一
    百四十三條第一項投票受賄罪，而該條第二項另有沒收之規
    定，亦無礙本案於諭知行賄者罪刑時一併諭知沒收行賄財物
    之宣告。況公職人員選舉罷免法第九十條之一第三項與刑法
    第一百四十三條第二項之沒收規定間，並不存在普通法與特
    別法或優位法與劣位法之關係，亦無先後主從之別，均屬刑
    法第三十八條第一項第二款之特別規定，自無僅於受賄罪裁
    判時適用刑法第一百四十三條第二項沒收所收受之賄賂，而
    毋庸在投票行賄部分一併依公職人員選舉罷免法第九十條之
    一第三項宣告沒收賄賂之理。至於執行檢察官日後是否針對
    數個沒收宣告予以擇一執行，亦屬執行方法之問題，殊不能
    憑此而置上開「義務沒收主義」之特別規定於不顧。是以本
    件被告癸○○已交付及用以行求期約之賄賂茶具組禮盒共二
    百五十盒，參照上開說明，本院自應於其所宣告之刑中併予
    宣告沒收，附此敘明。
六、據上論斷，應依刑事訴訟法第二百七十三條之一第一項、第
    二百九十九條第一項前段、第三百十條之二、第四百五十四
    條第二項，修正前公職人員選舉罷免法第九十條之一第一項
    、第三項、第五項前段、第九十八條第三項，刑法第十一條
    前段、第二條第一項但書、第二十八條、第五十六條、第三
    十七條第二項、第七十四條第一款、第二款，判決如主文。
七、就同案被告壬○○、丁○○、庚○○、丙○○、辛○○、乙
    ○○、己○○、甲○○、戊○○被訴部分，均由本院另行審
    結，附此敘明。
本案經檢察官何蕙君到庭執行職務。
中    華    民    國    95    年    2     月    27    日
                        臺灣彰化地方法院刑事第一庭
                            法      官  紀佳良
以上正本證明與原本無異。
如不服本判決，應於判決送達後10日內向本院提出上訴狀（須附
繕本）。
中    華    民    國    95    年    2     月    27    日
                            書  記  官  陳錫威
附錄本案論罪科刑法條：
修正前公職人員選舉罷免法第九十條之一：
對於有投票權之人，行求期約或交付賄賂或其他不正利益，而約
其不行使投票權或為一定之行使者，處五年以下有期徒刑，得併
科新台幣四十萬元以上四百萬元以下罰金。
預備犯前項之罪者，處一年以下有期徒刑。
預備或用以行求期約或交付之賄賂，不問屬於犯人與否，沒收之
。
犯第一項或第二項之罪，於犯罪後六個月內自首者，減輕或免除
其刑；因而查獲候選人為共犯者免除其刑。
犯第一項或第二項之罪，在偵查中自白者，減輕其刑；因而查獲
候選人為共犯者，減輕或免除其刑。


司法院資訊處製作；財團法人民間司法改革基金會備份。
